臺灣高等法院臺南分院刑事判決
                                  110年度交上訴字第252號
上  訴  人  
即  被  告  蕭文昌

選任辯護人  陳偉仁律師
            葉昱慧律師
上列上訴人因公共危險等案件，不服臺灣嘉義地方法院109年度
交訴字第5號中華民國109年12月16日第一審判決（起訴案號：臺
灣嘉義地方檢察署108年度偵字第2461號），提起上訴，本院判
決如下：
    主  文
原判決關於肇事致人傷害逃逸罪部分撤銷。
蕭文昌犯肇事致人傷害逃逸罪，處有期徒刑陸月。
其他上訴駁回。
    事實及理由
壹、犯罪事實：
一、蕭文昌自民國108 年3 月7 日下午1 時許起至下午2 時20分
    許止，在嘉義縣○○鄉台00縣00.0公里處「○○甕仔雞」內飲用
    酒類，致其血液中酒精濃度達0.05以上後，仍不顧大眾行車
    之公共安全，竟基於酒後駕駛動力交通工具之犯意，於同日
    下午2時20分許，駕駛車牌號碼00-0000 號自用小客車自上
    開地點出發，欲返回其位於嘉義縣○○鄉○○村0 鄰○○00○0 號
    住處，嗣於同日下午2 時30分許，沿嘉義縣中埔鄉台18線公
    路由西往東方向行駛，途經該公路24公里處時，因不勝酒力
    疏未注意駛入對向車道，適李明昌駕駛車牌號碼00-0000 號
    自用小客車，自對向駛至，見狀閃避不及，兩車因而發生碰
    撞，李明昌因此受有右側第二、第三肋骨骨折、右側肩胛骨
    骨折、頸椎第七節骨折等傷害（蕭文昌涉嫌過失傷害部分，
    未據告訴）。
二、蕭文昌於肇事後，明知兩車碰撞時撞擊力道不小，對方因此
    受有相當傷害，因惟恐酒後駕車犯行遭查獲，竟未停留於現
    場報警或協助救護，亦未留下任何聯絡方式，而另基於肇事
    逃逸之犯意，隨即徒步至路旁排水溝，並躲藏於距離路面深
    達3 、4米排水溝內，並以身體緊貼排水溝壁面邊緣之方式
    欲躲避前來處理交通事故之警員而加以逃逸。嗣經消防人員
    童振展循線找尋之後，始發現蕭文昌躲藏於上開排水溝內，
    並對其呼喊，卻未見其回應，遂使用雙節梯要求蕭文昌攀爬
    上路面，並將其送往天主教聖馬爾定醫院救治，並由該醫院
    人員對其抽血實施酒精測試，測得其血液中酒精濃度為290.
    6 MG/DL （即百分之0.2906），而查獲上情。
貳、認定犯罪事實所憑之證據及理由：
一、證據能力部分：
    本判決所引用為判斷基礎之下列證據，關於被告以外之人於
    審判外陳述之傳聞供述證據，檢察官、被告及選任辯護人於
    本院均同意作為證據使用，或知有傳聞證據之情形而未於言
    詞辯論終結前聲明異議（見本院卷第73-75頁），本院審酌
    該等證據作成時之情況，認為適當，均具有證據能力。
二、證明力部分：
  ㈠上開犯罪事實一部分，業據被告於警詢、偵查、原審及本院
    均坦承不諱（見警卷第2 頁、偵卷第20頁、原審卷第27、84
    、119頁、本院卷第72、115頁），並有天主教聖馬爾定醫院
    檢驗科－檢驗報告、嘉義縣○○○○○○○道路○○○○○○○○○○○○○號查
    詢汽車車籍資料各1 份在卷可查（見警卷第12、14、22頁）
    ，足認被告上開任意性自白與事實相符，堪以採信。是本件
    被告駕駛動力交通工具而血液中酒精濃度達百分之0.05以上
    之犯行，應可認定。
  ㈡上開犯罪事實二部分，亦經被告於本院審理時坦承在卷（見
    本院卷第115頁），並據證人李明昌、葉峻良、童振展於原
    審審理時證述明確（見原審卷第120-125 、127-129、133-1
    34、139-140、143、147-148、153-154頁），並有交通事故
    現場圖1 份、現場照片6 張及天主教聖馬爾定醫院108 年3 
    月7 日出具之李明昌診斷證明書1 份在卷可佐（見警卷第5 
    、9 至11、16頁），足認被告此部分任意性自白與事實相符
    ，堪以採信。是本件被告肇事致人受傷而逃逸之犯行，亦可
    認定。
三、按108 年5 月31日司法院釋字第777 號解釋意旨略以：「中
    華民國88年4 月21日增訂公布之刑法第185 條之4 規定：『
    駕駛動力交通工具肇事，致人死傷而逃逸者，處6 月以上5
    年以下有期徒刑。』（102 年6 月11日修正公布同條規定，
    提高刑度為1 年以上7 年以下有期徒刑，構成要件均相同）
    其中有關『肇事』部分，可能語意所及之範圍，包括『因駕駛
    人之故意或過失』或『非因駕駛人之故意或過失』（因不可抗
    力、被害人或第三人之故意或過失）所致之事故，除因駕駛
    人之故意或過失所致之事故為該條所涵蓋，而無不明確外，
    其餘非因駕駛人之故意或過失所致事故之情形是否構成『肇
    事』，尚非一般受規範者所得理解或預見，於此範圍內，其
    文義有違法律明確性原則，此違反部分應自本解釋公布之日
    起失其效力。」經查：本件被告駕駛自用小客車違規侵入對
    向車道，因而與行駛於對向車道之被害人所駕駛自用小客車
    發生碰撞，本件車禍之發生顯然是因被告之過失所導致，依
    照前揭說明，本件仍有刑法第185 條之4 規定之適用，特予
    指明。　　
四、綜上所述，本件事證明確，被告上開犯行，足以認定，應依
    法論科。
參、論罪科刑及撤銷、維持原判決之理由：
一、核被告所為，係犯刑法第185 條之3 第1 項第1 款駕駛動力
    交通工具而血液中酒精濃度達百分之0.05以上之罪，及同法
    第185 條之4 之肇事致人傷害逃逸罪。
二、被告上開犯行，犯意各別，行為互殊，應分論併罰。
三、本案被告所犯刑法第185 條之4 肇事致人受傷而逃逸罪，其
    法定刑係1 年以上7 年以下有期徒刑，然同為肇事逃逸者，
    其原因動機不一，犯罪情節亦未必相同，危害社會之程度自
    屬有異，法律科處此類犯罪，所設之法定最低本刑卻屬相同
    ，且縱量處最低法定刑，仍無從依法易科罰金或易服社會勞
    動，不可謂不重。衡諸被告於肇事後未為適當之救護而逕行
    離開現場，固有不該，然本案被害人所受之傷勢尚非嚴重，
    且獲得即時救護，未因被告肇事逃逸之行為，產生更為嚴重
    之傷害；又被告於偵查中與被害人達成和解，賠償被害人之
    損失（見原審卷第33頁），被告於本院並已坦承犯行，堪認
    被告犯後已積極面對罪責，彌補損害，悔意尚存，被告實係
    因一時輕率失慮，致罹重典，就其肇事逃逸犯行部分，如科
    以法定最低度刑，猶嫌過重，客觀上足以引起社會一般人之
    同情，爰就此部分依刑法第59條規定酌減其刑。
四、撤銷原判決之理由（即肇事逃逸部分）：
　㈠原審就被告此部分犯行，認罪證明確，應予論罪科刑，固非
    無據，然查：被告雖於警詢、偵查及原審均否認此部分犯行
    ，惟於本院已坦白認錯，表示願受刑罰制裁，具有悔意，本
    院為事實審之覆審法院，依刑法第57條之規定，仍應審酌被
    告於本院坦承犯行之犯後態度，量刑基礎與原審已有不同，
    原審未及審酌被告認罪之犯後態度，因而量以較重之刑，本
    院難以維持相同刑度。
　㈡被告上訴意旨指摘原判決此部分量刑過重，非無理由，自應
    由本院將原判決肇事逃逸部分撤銷改判，以期適法。
　㈢爰審酌被告無前科，有台灣高等法院被告前案紀錄表附卷可
    參（見本院卷第57頁），素行良好，明知已駕車肇事致被害
    人受傷，且其對本件車禍之發生應負過失之肇事責任，竟因
    恐酒後駕車犯行為警查獲而於肇事後離開現場躲藏於排水溝
    內，未對被害人採取任何照護措施，更未留下任何身分資料
    或聯絡方式，所為對於傷者及道路交通安全均造成相當危險
    ，應予非難，惟念其於犯後已與被害人達成和解，如數賠償
    其所受損害，於本院已坦承犯行，態度良好，暨其自承國中
    畢業、現為板模工、月收入約新台幣2萬至5萬元不等、未婚
    、與父親同住、須扶養父親（見本院卷第121頁）等一切情
    狀，量處如主文第2 項所示之刑。
五、維持原判決之理由（酒後駕車部分）：　　
  ㈠原審依前揭事證，適用刑法185條之3第1項第1款、第41條第1
    項前段、刑法施行法第1條之1第1項之規定，並審酌酒後駕
    車之危害及酒後不應駕車之觀念，已透過學校教育、政令宣
    導及各類媒體廣為介紹傳達各界週知多年，則被告對於酒後
    不能駕車，及酒醉駕車之危險性，應有相當之認識，仍於服
    用酒類後，血液中酒精濃度達290.6 MG/DL （即百分之0.29
    06），貿然駕駛自用小客車上路，除危及己身安危外，亦罔
    顧公眾往來之交通安全，並對其他用路人之生命、身體及財
    產造成相當程度之潛在危險，嗣於駕車過程中，竟侵入對向
    車道致釀成本案交通事故，造成被害人受有前揭傷害，所生
    危害非微，被告坦承此部分犯行，且與被害人成立調解，暨
    如上所述被告之素行、智識程度、家庭及經濟狀況等一切情
    狀，就被告此部分犯行，量處有期徒刑5月，並諭知易科罰
    金之折算標準。
  ㈡經核原判決此部分認事用法並無違誤，量刑亦稱允當。上訴
    意旨仍指摘原判決量刑過重，惟按，量刑之輕重，屬事實審
    法院得依職權自由裁量之事項，苟已斟酌刑法第57條各款所
    列情狀，而未逾越法定刑度，不得遽指為違法。原審法院所
    量處被告刑責，已審酌被告之素行、犯罪所生危害、犯罪情
    狀、智識程度、家庭狀況及犯罪後態度等一切情狀，於法定
    刑度內妥為裁量，並無不當或違法之情形，復與比例原則、
    平等原則、罪責相當原則相合。是被告此部分上訴為無理由
    ，應予駁回。
肆、應適用之法條：
一、刑事訴訟法第368條、第369條第1項前段、第364條、第299
    條第1項前段。
二、刑法第185條之4、第59條。
本案經檢察官吳咨泓提起公訴，檢察官蔡麗宜到庭執行職務。
中　　華　　民　　國　　110 　年　　5 　　月　　5 　　日
                  刑事第七庭    審判長法  官  吳勇輝
                                      法  官  周紹武
                                      法  官  吳錦佳
以上正本證明與原本無異。
肇事逃逸罪部分，如不服本判決應於收受送達後20日內向本院提
出上訴書狀，其未敘述上訴理由者，並得於提起上訴後20日內向
本院補提理由書（均須按他造當事人之人數附繕本）「切勿逕送
上級法院」。
酒後駕車部分不得上訴。
　　　　　　　　　　　　　　　　　　　書記官  王杏月
中　　華　　民　　國　　110 　年　　5 　　月　　5 　　日
本判決論罪科刑條文：
中華民國刑法第185條之3
駕駛動力交通工具而有下列情形之一者，處2年以下有期徒刑，
得併科20萬元以下罰金：
一、吐氣所含酒精濃度達每公升零點二五毫克或血液中酒精濃度
    達百分之零點零五以上。
二、有前款以外之其他情事足認服用酒類或其他相類之物，致不
    能安全駕駛。
三、服用毒品、麻醉藥品或其他相類之物，致不能安全駕駛。
因而致人於死者，處3年以上10年以下有期徒刑；致重傷者，處1
年以上7年以下有期徒刑。
曾犯本條或陸海空軍刑法第54條之罪，經有罪判決確定或經緩起
訴處分確定，於五年內再犯第1項之罪因而致人於死者，處無期
徒刑或5年以上有期徒刑；致重傷者，處3年以上10年以下有期徒
刑。
中華民國刑法第185條之4
（肇事遺棄罪）
駕駛動力交通工具肇事，致人死傷而逃逸者，處1年以上7年以下
有期徒刑。